【裁判字號】    95,交聲,1643
【裁判日期】    951116
【裁判案由】    交管條例聲異
【裁判全文】
臺灣板橋地方法院交通事件裁定       95年度交聲字第1643號
原處分機關  交通部公路總局臺北區監理所
異  議  人
即受處分人  甲○○
上列異議人即受處分人因違反道路交通管理處罰條例案件，對於
交通部公路總局臺北區監理所95年9 月15日所為之裁決處分（處
分案號：自裁字裁40-ZBA042033）聲明異議，本院裁定如下：
    主  文
原處分撤銷。
甲○○行駛於高速公路而有行車速度超過規定之最高速限行為，
處罰鍰新臺幣參仟元，並記違規點數壹點。
    理  由
一、原處分意旨略以：異議人即受處分人甲○○於民國95年3 月
    10日7 時36分許，駕駛車牌號碼1697-GW 號自用小客車，行
    經最高速限為時速100 公里之國道1 號高速公路南下103.3
    公里處時，因行車速度達時速113 公里，有超速13公里之違
    規行為，經舉發單位拍照採證後製單逕行舉發。又上開舉發
    單位經依前述小客車車主之戶籍地址郵寄予異議人後，因該
    信件招領逾期而為郵政機關退回，該舉發單位隨後乃依行政
    程序法之相關規定，辦理寄存送達而完成送達程序。嗣經原
    處分機關即交通部公路總局臺北區監理所查證結果，認異議
    人前述違規事實明確，乃依道路交通管理處罰條例第33條第
    1 項及第63條第1 項第1 款等規定，裁處異議人罰鍰新台幣
    6,000元，並記違規點數1點云云。
二、聲明異議意旨則略以：異議人甲○○處世和平，待人溫和與
    中道，絕無惡性開快車之情形，至多一定只有120 公里，若
    有超速，也是在晴天車況絕佳，或是為了超車保持安全距離
    使然，於此情形下，異議人略作車速之增加，有何不可，另
    異議人從未收到本件之舉發違反道路交通管理事件通知單，
    以致無法立即繳納，而遭監理機關處以最高額罰鍰，故異議
    人不服該裁決，而提起本件異議等語。
三、按汽車行駛於高速公路、快速公路或設站管制之道路，不遵
    使用限制、禁止、行車管制及管理事項之管制規則而有下列
    行為者，處汽車駕駛人新臺幣3,000 元以上6,000 元以下罰
    鍰：一、行車速度超過規定之最高速限或低於規定之最低速
    限，並記違規點數1 點，道路交通管理處罰條例第33條第1
    項第1 款、第63條第1 項第1 款分別定有明文。又按處理違
    反道路交通管理事件，有關文書送達之程序，依行政程序法
    之規定；送達，有不能向應受送達人之住居所、事務所、營
    業所或就業處所為之者，或有於應送達處所不獲會晤應受送
    達人時，不能將文書付與有辨別事理能力之同居人、受僱人
    或應送達處所之接收郵件人員之情形者，得將文書寄存送達
    地之地方自治或警察機關，並作送達通知書2 份，1 份黏貼
    於應受送達人住居所、事務所、營業所或其就業處所門首，
    另1 份交由鄰居轉交或置於該送達處所信箱或其他適當位置
    ，以為送達。而由郵政機關為送達者，得將文書寄存於送達
    地之郵政機關。寄存機關自收受寄存文書之日起，應保存3
    個月，此於違反道路交通管理事件統一裁罰基準及處理細則
    第5 條、行政程序法第74條分別定有明文。次按本件受處分
    人行為後，道路交通管理處罰條例先後於94年12月14日（僅
    修正第68條，故不予計為新法修正比較對象）、94年12月28
    日修正公布，而94年12月28日修正公布條文部分，依95年6
    月23日行政院院臺交字第0950087685號令發布，部分修正條
    文於95年7 月1 日施行；部分修正條文於96年1 月1 日施行
    。觀諸94年12月28日修正公布施行前之道路交通管理處罰條
    例第33條規定：「汽車行駛於高速公路、快速公路或設站管
    制之道路，不遵使用限制、禁止、行車管制及管理事項之管
    制規則而有下列行為者，處汽車駕駛人新臺幣三千元以上六
    千元以下罰鍰：一、行車速度超過規定之最高速限或低於規
    定之最低速限」，修正後同條規定，關於前揭裁罰要件暨罰
    鍰標準均未修正，僅將前述條文移列為同條第1 項第1 款，
    另增列同條款後段之「或低於規定之最低速限」，另依修正
    前後之道路交通管理處罰條例第63條第1 項第1 款規定「有
    第33條第1 項之違規行為，記違規點數1 點」，亦未予修正
    。因此，經以新、舊法比較結果，94年12月28日修正公布，
    並於95年7 月1 日施行之道路交通管理處罰條例規定，並未
    有更不利於行為人之情形，故本件應適用修正後，即94年12
    月28日修正，並於95年7 月1 日公布施行之道路交通管理處
    罰條例規定處理，合先敘明。
四、經查：
（一）本件異議人甲○○於95年3 月10日7 時36分許，駕駛車牌
      號碼1697-GW 號自用小客車，行經最高速限為時速100 公
      里之國道1 號高速公路南下103.3 公里處時，因行車速度
      達時速113 公里，而有超速13公里之違規情事，有內政部
      警政署國道公路警察局公警局交字第ZBA042033 號舉發違
      反道路交通管理事件通知單1 紙及違規測速照片1 張附卷
      可參，顯見異議人於前述時、地，駕駛小客車行駛於高速
      公路有超速之違規駕駛行為，應可認定。
（二）次查，本件原舉發機關於95年3 月30 日以公警局交字第
      ZBA042033 號所掣發之舉發通知單，其送達程序係以異議
      人之車籍地址即「臺北縣板橋市○○街8巷54之3號4樓」
      為應送達處所，此有車號查詢汽車籍資料1 紙附卷可稽，
      而郵政機關人員送達於上址時，因不獲會晤應受送達人本
      人，又無得受領文書之同居人、受僱人或應送達處所之接
      收郵件人員等代收人代為收受，因招領逾期，由郵政機關
      退回原舉發機關後，嗣原舉發機關將前開舉發通知單交由
      郵政機關為寄存送達，郵局投遞人員乃於95年6 月23日以
      寄存送達方式為送達，並將送達之上開舉發通知單寄存於
      板橋6 支局郵招領以為送達等情，有內政部警政署國道公
      路警察局第二警察隊95年11月13日公警二交字第09502720
      73號函暨檢附之國道公路警察局送達證書影本各1 紙附卷
      可稽。而上開送達地址「臺北縣板橋市○○街8 巷54之3
      號4 樓」，確為送達時異議人甲○○之戶籍地址，亦有戶
      役政連結作業系統之個人基本資料查詢結果表1 紙在卷可
      憑，可徵上開舉發通知單確於95年6 月23日合法送達於異
      議人無誤。
（三）再者，本件舉發通知單記載受處分人應到案日期為「94年
      4 月29日前」，應到案處所係「臺北區監理所」乙節，有
      上開舉發違反道路交通管理事件通知單1 紙可按，而上開
      舉發通知單雖已合法送達於異議人，然上開舉發通知單係
      遲於95年6 月23日完成郵政機關寄存送達程序，同日始生
      合法送達效力，異議人顯然無法於本件舉發通知單上所載
      應到案日期，前往應到案處所陳述不服舉發意見或繳納罰
      鍰，實難要求異議人於法定期限內提出申訴，原處分機關
      未詳予查明，遽對異議人逕行裁處最高額之罰鍰，於法尚
      有未合。故而，本件送達舉發通知單之過程既有可議，以
      致異議人喪失依最低額繳納罰鍰之利益，原處分容有未洽
      ，應予撤銷。而異議人確有於前揭時、地超速行駛之違規
      事實，業如前述，爰依道路交通管理處罰條例第33條第1
      項第1 款、第63條第1 項第1 款、違反道路交通管理事件
      統一裁罰基準及處理細則暨違反道路交通管理事件統一裁
      罰基準表之規定，裁處罰鍰3,000 元，並記違規點數1 點
      ，以期適法。
據上論斷，應依道路交通案件處理辦法第20條，裁定如主文。
中    華    民    國    95    年    11    月    16    日
                      交通法庭  法  官  鄭燕璘
以上正本證明與原本無異
如不服本裁定應於送達後5日內向本院提出抗告狀
                                書記官  呂紹明
中    華    民    國    95    年    11    月    16    日


司法院資訊處製作；財團法人民間司法改革基金會備份。
